臺灣板橋地方法院交通事件裁定　　　　100年度交聲字第296號
原處分機關　交通部公路總局臺北區監理所板橋監理站
異　議　人
即受處分人　楊思哲
上列異議人即受處分人因違反道路交通管理處罰條例案件，對於
交通部公路總局臺北區監理所板橋監理站中華民國100 年1 月14
日以板監裁字第裁41-AEY457889號所為之處分（原舉發案號：臺
北市政府警察局北市警交字第AEY457889 號），聲明異議，本院
裁定如下：
    主  文
原處分撤銷。
楊思哲不罰。
    理  由
一、原處分意旨略以：異議人即受處分人楊思哲於民國99年12月
    18日下午2 時12分許，騎乘車號N79-417 號重型機車，行經
    臺北市○○○路○ 段92巷（北往南單行道）時，因違規由南
    往北逆向行駛，經執勤員警攔停時，拒絕停車接受稽查而逃
    逸，經臺北市政府警察局中山分局民權派出所員警逕行舉發
    ，遂依道路交通管理處罰條例第60條第1 項、第63條第1 項
    第1 款之規定，裁處罰鍰新臺幣（下同）3 千元，並記違規
    點數1 點。
二、本件異議人則以：伊行駛至民權東路交岔口前，號誌燈顯示
    綠燈，伊即加速擬通過該路口，因見警員突然自右方出現，
    且未使用指揮棒、口哨或以言語通知伊停車，伊隨即減速閃
    過警員，當時路口有車輛與行人往來，該警員亦未為任何對
    伊攔停或稽查之表示，伊沒有拒絕停車接受稽查而逃逸之違
    規行為，為此聲明異議等語。
三、按汽車（含機器腳踏車）駕駛人，駕駛汽車有違反道路交通
    管理處罰條例之行為，經交通勤務警察或依法令執行交通稽
    查任務人員制止時，不聽制止或拒絕停車接受稽查而逃逸者
    ，除按各該條規定處罰外，處3 千元以上6 千元以下罰鍰，
    並記違規點數1 點，道路交通管理處罰條例第60條第1 項、
    第63條第1 項第1 款固定有明文，惟上開規定既在處罰駕駛
    人「不聽制止」或「拒絕停車接受稽查而逃逸」之違規行為
    ，則限於該違反之行為係出於故意者，始得予以裁罰自明。
    是以法院踐行調查證據之程序後，就原處分機關所認定行為
    人之違規事實，倘認定非出於行為人故意所為，即非同條例
    第60條第1 項之違規行為。
四、經查：異議人於99年12月18日下午2 時12分許，有騎乘車號
    N79-417 號重型機車，在臺北市○○○路○ 段92巷逆向行駛
    之違規事實，業據證人即本件舉發員警賴建邦於本院10 0
    年2 月14日訊問時，到庭具結證述明確，並經異議人於聲明
    異議狀自承不諱，且已自行繳納罰鍰結案而不爭執，此有違
    規查詢報表1 紙在卷可稽，固堪予認定。惟關於該車違規後
    之攔停情形，證人賴建邦僅證稱：「（你當時是站在何位置
    取締的？）我當時是站在92巷口東南角的位置取締的。」、
    「（當時你有無攔停異議人？）我當時有用交通指揮棒要攔
    停，我看到異議人時，他已經到巷子的中間了，我就從東南
    角走到人行道上要攔停他，當時異議人有減速到我前方2 、
    3 公尺的地方，我當時以為他要停下來，當我走上前去時，
    異議人就從我左側離開，離我不到一公尺。」、「（當時你
    攔停時，除了搖指揮棒外，還有無其他動作？）異議人要從
    我左側離開時，另外在東南角的同仁有吹哨，但是異議人還
    是離開，但是後座的女性有回頭看好幾次，所以我們才認為
    異議人拒絕接受稽查。」、「（當時你有無注意到異議人是
    否有回頭看你？）當時我沒有注意到異議人是否有回頭看我
    …」及「（當時異議人離開時，其速度與原來速度相比為何
    ？）沒有感覺他要特別加速。」等情，證人賴建邦舉發當時
    雖曾揮舞手中指揮棒，惟此與一般為使交通順暢而指揮往來
    車輛之舉措，並無二致，且當時適為異議人右轉民權東路2
    段92巷後查看前方路口號誌燈之時，是否已足使異議人車輛
    之駕駛人區別並認識到員警係要求自己停車接受稽查，要非
    無疑。證人賴建邦既未繼續揮舞指揮棒，又未進一步自後追
    趕，或以其他動作、聲響針對異議人車輛作出明顯攔停舉動
    ，僅由位於路口角落之其他同仁吹哨，則在當時尚有其他車
    輛通行之臺北市○○○路路口，異議人車輛行徑方向亦無明
    顯改變、偏離或加速離去之情形下，實難遽認異議人車輛之
    駕駛人必定知悉自己駕車違規遭警攔停，況異議人搭載女性
    乘客雖察覺有異，既未告知異議人，且參酌異議人當時尚未
    知悉誤闖單行道違規，為防止撞擊員警，僅減速繞行，而不
    知員警乃在對自己攔停之情，亦屬可能，則原處分機關以該
    車駕駛人未停車受檢之客觀事實，即逕推論其必係拒絕停車
    接受稽查而逃逸，率爾將其他有利於該車駕駛人之合理可能
    均予排除，實嫌速斷。
五、綜上所述，本件駕駛人主觀上既無拒絕停車接受稽查之故意
    ，仍有合理懷疑存在，本院復查無其他積極證據足認該車駕
    駛人有違規之故意，即屬不能證明異議人之車輛有拒絕停車
    接受稽查而逃逸之違規。原處分未予詳查，遽予裁罰，容有
    未洽，故本件聲明異議為有理由，原處分應予撤銷，另諭知
    異議人不罰，以昭審慎。
六、據上論斷，應依道路交通管理處罰條例第87條第2 項，道路
    交通事件處理辦法第19條前段，裁定如主文。
中    華    民    國   100    年    5     月    12    日
                  交通法庭  法  官  陳伯厚
上列正本證明與原本無異。
如不服本裁定，應於裁定送達後五日內敘明抗告理由，向本院提
出抗告狀。
                            書記官  高建華
中    華    民    國   100    年    5     月    13    日